臺灣高等法院臺南分院刑事判決　　　　　九十三年度上易字第一五七號　　孝股
　　上　訴　人
　　即　被　告　甲○○即田智文.
右上訴人因贓物案件，不服臺灣臺南地方法院九十二年度易字第一０三二號中華民國
九十三年三月四日第一審判決（起訴案號：臺灣臺南地方法院檢察署九十二年度偵字
第七二九號），提起上訴，本院判決如左：
    主  文
上訴駁回。
    事  實
一、甲○○前因違反肅清煙毒條例案件，經原審以八十年度訴字第六一一號判處有期
    徒刑三年六月，於八十年八月十三日入監執行，嗣於八十二年五月十三日假釋出
    獄，然於假釋期間遭撤銷假釋後，又於八十三年四月二十六日入監執刑殘刑一年
    三月五日，指揮書執行完畢日期八十四年七月三十日。又因違反肅清煙毒條例案
    件，經原審以八十三年度訴字第四四一號判處有期徒刑三年二月，於八十四年七
    月三十一日接續執行，其後雖因假釋出獄，惟又於保護管束期間遭撤銷假釋，乃
    於八十六年六月十四日入監，執行殘刑二年八月二十四日，於執行殘刑期間，又
    因假釋出監後遭撤銷假釋，於九十年四月一日再度入監，執行殘刑一年，至九十
    一年三月三十一日執行完畢（至於甲○○因違反動產擔保交易法案件，經原審以
    八十九年度易字第一一二五號判處拘役五十日，於九十一年四月一日起接續執行
    ，至九十一年五月十三日執行完畢之部分，不構成累犯）。
二、詎甲○○仍不知悔改，明知真實姓名年籍不詳綽號「阿忠」之成年男子使用之重
    型機車（引擎號碼為：ＧＹ六Ｅ一四九八０八號，車牌號碼為：ＮＢＬ—九八０
    號，車主乙○○於九十二年五月四日，在臺南縣永康市○○○路四五九號前失竊
    ），係來源不明之贓物，亦明知前開重型機車上所懸掛號碼為ＭＴＱ—八七一號
    之車牌（車牌所有人為丙○○），係綽號「阿忠」者於不詳時間，在臺南縣永康
    市○○路二一七巷二三號前所竊取之贓物，並用以懸掛在前開重型機車上以逃避
    臨檢，竟仍於九十二年五月間某日，向綽號「阿忠」者收受前開機車暨車牌，供
    己騎乘使用。嗣於同年六月一日上午某時，甲○○與綽號「阿忠」者在臺南縣永
    康市○○路某網咖店偶遇，二人相約訪友，田毅源即騎乘前開機車搭載綽號「阿
    忠」者前往高雄縣。然於高雄縣燕巢鄉建元加油站時，與陳弘毅所駕駛車牌號碼
    為ＺＫ─九六八五號小客車發生擦撞，甲○○及綽號「阿忠」者旋即騎車駛離現
    場，經陳弘毅及加油站員工記下車牌號碼為ＭＴＱ—八七一號後報警處理。員警
    隨即依據該車牌號碼循線通知車牌所有人丙○○，經丙○○於當日下午一時四十
    分許，在其臺南縣永康市○○路二一七巷二三號住處，聽見屋外有機車聲音而出
    門查看時，見甲○○正騎乘懸掛ＭＴＱ—八七一號車牌之前開機車，並將之停放
    在甲○○住處門口，因而報警查獲。
三、案經臺南縣警察局永康分局報請臺灣臺南地方法院檢察署檢察官偵查起訴。
    理  由
一、上訴人即被告甲○○經合法傳喚，無正當理由不到庭，但據其前到庭矢口否認有
    何前開犯行，辯稱【因綽號阿忠之人騎機車受傷後，才叫其騎回去住處的巷口停
    放】云云。
二、惟查：
  (一)證人陳弘毅於警訊之陳述，得為本案之證據：
    1.按被告以外之人於檢察事務官、司法警察官或司法警察調查中所為之陳述，與
      審判中不符時，其先前之陳述具有較可信之特別情況，且為證明犯罪事實存否
      所必要者，得為證據，刑事訴訟法第一百五十九條之二定有明文。依上開規定
      ，被告以外之人於審判外之陳述，例外地具有證據能力之要件為(1)被告以外之
      人於檢察事務官、司法警察官或司法警察調查中所為之陳述。(2)該陳述與審判
      中之陳述不符。(3)該陳述具有較可信之特別情況。(4)該陳述須為證明犯罪事實
      存否所必要。至於被告以外之人於審判中，因距案發時相隔已久，致無法記憶
      當時情況，因而供稱其「已無印象」之陳述時，解釋上，可認為其審判中之陳
      述，與其於檢察事務官、司法警察官或司法警察調查中所為之陳述，有所不符
      ，合先敘明。
    2.查員警接獲證人丙○○報案後，得知被告甲○○涉有收受贓物嫌疑，再向證人
      陳弘毅查證時，經證人陳弘毅於警詢證稱：當天我駕駛ＺＫ─九六八五號小客
      車，在建元加油站洗車時，突然有二名男子共騎一部重機車急駛過來，滑倒擦
      撞我小客車右後側保險桿，該二名男子摔倒在地，建元加油站員工幫忙把機車
      扶起後，該二名男子急著坐上機車離去，我與加油站員工記下該機車車牌號碼
      為ＭＴＱ—八七一號等語。嗣經員警提示被告照片，並詢問「被告是否為當時
      二名男子中之其中一人？」，證人陳弘毅則證稱：「當時是『被告騎機車』戴
      另一名男子在建元加油站滑倒的。」等語（詳七九四二號偵卷十二頁背面）。
      至於證人陳弘毅於原審審理時證稱：九十二年六月一日，在高雄縣燕巢鄉有被
      一輛機車撞到我小客車的保險桿。後來在警察局時，我有指認照片，所指認的
      人，就是騎機車撞到我保險桿的人，當時在警察局指認時，還有印象，現在因
      為時間久了，我沒有印象等語（詳原審卷七七、七八頁）。準此，證人陳弘毅
      於警訊時之証詞，因與審判中不符，且其証詞之內容，俱為證明本件收受贓物
      犯罪事實存否所必要，因此，證人陳弘毅於警訊時之証詞，是否得例外地作為
      證據使用，其關鍵在於是否具有較可信之特別情況。
    3.而所謂的「較可信之特別情況」係指先前陳述之背景具有特別情況，而使其較
      審判中之陳述為可信時，即例外地賦予證據能力。至於是否先前陳述之背景具
      有特別情況，則需斟酌個案不同之情形具體認定之。本院原審認應依據陳述人
      於警詢及本院審理所為陳述時之「外部情況」，即依據陳述人之觀察、記憶、
      表達是否正確，及陳述人有無虛偽陳述之動機，加以綜合決定陳述人於警訊中
      所為陳述，是否具有較可信之狀況。
    4.據此，本院審酌被告與綽號「阿忠」者共騎機車，因擦撞證人陳弘毅小客車保
      險桿而摔倒，依一般車主之反應，應會立刻趨前查看車身受損情形，並確認機
      車騎士是否受傷等情，足認證人陳弘毅當時應有近距離觀看被告與綽號「阿忠
      」者二人。另參酌被告與綽號「阿忠」者連人帶車摔倒，須待機車扶正後方得
      駛離，證人陳弘毅當有足夠之時間觀看騎乘機車之人。再由員警僅詢問證人陳
      弘毅：「被告是否為當時二名男子中之其中一人？」，並提示被告相片時，證
      人陳弘毅則明確證稱：「當時是『被告騎機車』戴另一名男子在建元加油站滑
      倒的。」等語，由證人陳弘毅前開所述，可知其於警訊時，對被告相貌非但尚
      有印象，更可明確辨認被告就是當時之機車駕駛人。再參酌證人陳弘毅與被告
      素不相識，又於警訊中表明對擦撞事故不欲追究等語，益見其無虛偽陳述之動
      機。本院綜合上情，認證人陳弘毅於警訊中所為之陳述，確實具有較可信之狀
      況，自得作為本案之證據。
  (二)被告有收受使用前開機車暨車牌之事實：
    依證人陳弘毅於警訊前開證述，可知被告騎乘懸掛車牌號碼為ＭＴＱ—八七一號
    之機車，與證人陳弘毅之小客車發生擦撞。另證人丙○○於原審亦證稱：警員打
    電話通知我懸掛ＭＴＱ—八七一號車牌之機車肇事後，我有去報案，相隔不到二
    十分鐘，我就聽到機車聲音，我出去看到被告騎著機車，車上掛著我所有的ＭＴ
    Ｑ—八七一號車牌，被告將機車停放在他家門口（詳如七九四三號偵卷第十六頁
    照片鐵皮屋之門口）。我有問被告為何掛我的車牌，因我聽不懂被告的解釋，就
    打電話報警，我確定騎車的人是被告沒錯等語（詳原審卷九五、九六頁）。綜觀
    證人陳弘毅及丙○○之證述，再參諸被告於原審亦自承綽號「阿忠」者將前開機
    車放在伊住處附近約一、二個月，且被告遭查獲當日，又係騎乘前開機車搭載他
    人前往高雄縣，事後又將前開機車騎回住處停放等情，足認前開懸掛ＭＴＱ—八
    七一號車牌之機車，確由被告所支配使用無疑。
  (三)被告亦明知前開機車暨車牌係來路不明之贓物：
    而前開機車及其上懸掛之車牌，均係失竊之贓物，業據證人即車主乙○○與車牌
    所有人丙○○證述在卷，並有車輛竊盜車牌失竊資料個別查詢報表及車籍作業系
    統查詢認可資料各一紙在卷可稽。參酌被告於偵查中復自承：ＭＴＱ—八七一號
    車牌是綽號「阿忠」者偷來裝上去的等語，而必須懸掛竊得車牌之機車，必係來
    源不明之贓物，由此亦足以認定，被告對於該機車係來路不明之贓物乙情，亦知
    之甚詳。是被告明知前開機車暨車牌均係贓物乙事，要無可疑。
  (四)至於被告辯稱：前開機車係綽號「阿忠」者停放在伊住處附近的，當天係綽號「
    阿忠」者騎乘機車載伊去高雄縣，因綽號「阿忠」者摔車受傷，才改由伊搭載綽
    號「阿忠」者就醫，並依綽號「阿忠」者之囑託，將前開機車騎回伊住處巷口停
    放云云。然參酌被告自承綽號「阿忠」者將前開機車放在伊住處附近約有一、二
    個月等語，衡情，騎乘機車無非圖代步便利之用，而尋找機車停放地點又非難事
    ，豈有將機車長久停放在他處，使用人反輾轉到達停放地點後，再騎乘使用之理
    ？況在建元加油站騎乘前開機車肇事之駕駛人，確係被告本人乙情，已據證人陳
    弘毅於警訊證述明確，是被告前開所辯，顯與常理有悖，亦與事實不符，均無足
    憑採。況被告於警訊及初次偵訊中，矢口否認有外出前往高雄縣並騎乘前開機車
    返家之事實，辯稱係見該機車擋路而將之牽走云云；嗣於第二次偵查中又改稱係
    綽號「阿忠」者將該機車停放在伊住處巷口，伊見機車擋住巷口，方發動牽走云
    云；然於原審審理時又辯稱：伊與綽號「阿忠」者騎車去高雄訪友，因綽號「阿
    忠」者受傷就醫，才囑託伊騎回住處巷口停放云云。由被告前後所述相互矛盾，
    益見被告所辯均係諉罪卸責之詞，不足採信。
  (五)綜上所述，本件被告收受贓物之事證明確，被告前開所辯，顯係事後卸責之詞，
    不足採信，其犯行堪以認定。
三、查被告收受前開機車暨車牌之贓物，供己騎乘使用，核其所為，係犯刑法第三百
    四十九條第一項之收受贓物罪。被告以一收受贓物行為，同時收受前開機車暨車
    牌之贓物，為想像競合犯，應從一情節較重之收受機車贓物罪處斷。被告有如事
    實欄一所載之科刑及執行紀錄，有臺灣高等法院被告全國前案紀錄表及刑案資料
    查註紀錄表在卷可按，其於有期徒刑執行完畢後，五年以內再犯本件有期徒刑以
    上之罪，為累犯，應依刑法第四十七條規定，加重其刑。
四、原審以被告罪証明確，因予適用刑法第三百四十九條第一項、第四十七條、第四
    十一條第一項前段、罰金罰鍰提高標準條例第一條前段、第二條規定；並審酌被
    告明知前開機車及車牌俱為來路不明之贓物，竟因貪圖私利而收受使用，然該機
    車價值僅約新臺幣一萬元（業據車主乙○○供陳在卷），所生損害非大，惟被告
    犯後矢口否認犯行，毫無悔意之犯後態度等一切情狀，量處有期徒刑四月，並諭
    知易科罰金之折算標準。本院認原審認事用法俱無不合，量刑亦稱妥適，被告上
    訴意旨否認犯罪，空言指摘原判決不當，並無可取，為無理由，應予駁回。
五、被告經合法傳喚，無正當之理由不到庭，爰不待其陳述，逕行判決。
據上論結，應依刑事訴訟法第三百六十八條、第三百七十一條，判決如主文。
本案經檢察官許仲瑩到庭執行職務。
中      華      民      國    九十三    年      六      月      二      日
                                     臺灣高等法院臺南分院刑事第四庭
                                             審判長法官  鄭  文  肅
                                                   法官  王  浦  傑
                                                   法官  陳  珍  如
右正本證明與原本無異。
不得上訴。
                                             法院書記官  周  美  莉
中    華    民    國      九十三      年      六     月     二      日
附錄：本判決論罪科
刑法第三百四十九條第一項：
收受贓物者，處三年以下有期徒刑、拘役或五百元以下罰金。
